【裁判字號】    91,易,186
【裁判日期】    920912
【裁判案由】    贓物
【裁判全文】
臺灣臺東地方法院刑事判決                          九十一年度易字第一八六號
    公  訴  人  臺灣台東地方法院檢察署檢察官
    被      告  甲○○
右列被告因贓物案件，經檢察官提起公訴（九十一年度偵字第四七０號），本院判決
如左：
    主  文
甲○○收受贓物，累犯，處有期徒刑月，如易科罰金，以佰元折算壹日。
    事  實
一、甲○○因違反麻醉藥品管理條例案件，經臺灣基隆地方法院判處有期徒刑三月確
    定，並於民國（下同）八十七年六月十六日執行完畢。詎仍不知悔改，其明知綽
    號「小陳」之不詳姓名年籍之成年男子，於八十九年三月間在臺北市松山區「小
    陳」住處所交付之發票人為廖玉美、臺北市第一信用合作社南港分社為付款人、
    支票號碼：ＰＪ0000000號、面額新臺幣（下同）五萬元之支票乙紙，係
    屬來路不明之贓物（上開支票係丙○○所有，於八十八年十月十四日下午八時許
    ，在臺北市○○區○○路二十六巷一弄二號住處失竊之六紙空白支票其中之一，
    並經不詳之人偽填製成支票，然發票人誤載成「廖玉美」），仍將之收受。復於
    八十九年三月十日十六時許，在臺北市大安區○○○路○段、光復南路口，持上
    開支票向不知情之外甥乙○○兌換現金，換得現金一萬五千元。嗣乙○○於八十
    九年三月十七日委請安泰商業銀行汀州分行提示時，始知上開支票業經丙○○掛
    失止付，而臺北市票據交換所於票據交換時發現該支票已掛失止付後，旋即函轉
    臺北市政府警察局南港分局循線查獲上情。
二、案經臺北市政府警察局南港分局報告及臺灣士林地方法院檢察署、臺灣基隆地方
    法院檢察署、臺灣桃園地方法院檢察署、臺灣新竹地方法院檢察署、臺灣板橋地
    方法院檢察署，分別先後呈請臺灣高等法院檢察署檢察長後移轉臺灣台東地方法
    院檢察署檢察官偵查起訴。
    理  由
一、訊據被告甲○○固不否認有於右揭時、地持綽號「小陳」之男子交付之上開支票
    予乙○○等事實不諱，惟矢口否認有何收受贓物之犯行，辯稱：伊不知該支票係
    他人遺失之物，伊不知道票的來源，是「小陳」叫伊幫他調現云云。然查：
（一）該支票係被害人丙○○於八十八年十月十四日二十時許，在臺北市○○區○○
      路二十六巷一弄二號住處失竊票號ＰＪ0000000號至ＰＪ000000
      0號共六紙空白支票中之一，而該票號ＰＪ0000000號支票經不詳之人
      填載發票日、金額、蓋印，且發票人誤載成「廖玉美」，並由第三人乙○○委
      請安泰商業銀行汀州分行提示遭退票，此據被害人丙○○於警訊時指訴支票失
      竊明確，並經證人乙○○於警詢及檢察官訊問時證述：被告將該支票交付調借
      現金等語，復有該支票正反面影本、臺北市票據交換所函、退票理由單、掛失
      止付票據提示人資料查報表、票據掛失止付通知書、遺失票據申報書影本等在
      卷可稽，足認前揭票號ＰＪ0000000號支票，為被害人丙○○失竊之贓
      物無訛。
（二）被告於本院調查時自承：我朋友「小陳」叫我幫他調現，我曾經在他家住了一
      個禮拜，八十八年在一個朋友那裡見過一次面，沒有交情、交談，後失去聯絡
      ，一年後我朋友蘇振德與「小陳」一起來找我，那時才又見面，我不知「小陳
      」的真實姓名，那時我在通緝中，他們來找我看有無門路可買到毒品，他們知
      道我有在吸食海洛因，「小陳」自己也有施用海洛因等語，顯見被告與綽號「
      小陳」之男子並不熟識，更無生意往來或個人私交可言，何以遭通緝中之被告
      願意甘冒露臉被查獲之危險，在亳無代價之情況下幫忙「小陳」調現？且倘若
      確如被告所言，「小陳」有施用毒品之習慣，則「小陳」之生活顯非單純，被
      告既與「小陳」並不熟識，又明知「小陳」有施用毒品，生活並不單純，實難
      想見於此情形下，被告對於「小陳」交付之支票來源亳無懷疑。況「小陳」交
      予被告之支票上所載之發票人係女性，並非男性之「小陳」，被告於持之向其
      外甥乙○○調現時，竟未要求「小陳」在該支票背面背書以示負責，則該支票
      屆期提示若遭退票，其外甥乙○○又如何能據以向「小陳」求償追索？凡此皆
      與一般商業交易習慣有違，被告對於該支票之來源豈會無疑，益徵其主觀上確
      有收受贓物之認識與意欲。
（三）雖被告辯稱：是「小陳」找蘇振德來找我，請我調現，且那時我住在「小陳」
      家，我才幫他調現的，我跟乙○○說是朋友欠我錢，拿這張票還我，請乙○○
      幫我調現，乙○○當場給我二萬元現金，並說剩下的三萬元到期再給我云云，
      然證人乙○○於警詢中證述：當時甲○○稱係朋友向其買車所開立，並未稱係
    代朋友兌換現金，且當時甲○○剛車禍，急需用錢，我只是想確定支票沒問題
      後即離開等語。及於偵查中證述：甲○○之前向我借錢，所以就拿這張票清償
      債務，所剩的我再給他一萬五千元，他是欠我三萬五千元等語明確，且證人蘇
      振德於偵查中亦證稱：「小陳」我不知道真實姓名，也是朋友介紹我認識的，
      沒有幫「小陳」拿票向被告調現，「小陳」與被告間調現的事我也不知道等語
      無誤，被告就持票調現之原因、調得之金額所言顯與證人乙○○、蘇振德之證
      述大不相同，自難採信，其執前詞抗辯，顯係卸責之詞，委不足採。本件事證
      已臻明確，被告犯行堪予認定。
二、核被告所為，係犯刑法第三百四十九條第一項之收受贓物罪。被告甲○○因違反
    麻醉藥品管理條例案件，經臺灣基隆地方法院判處有期徒刑三月確定，並於八十
    七年六月十六日執行完畢，此有臺灣高等法院被告全國前案紀錄表一紙在卷可稽
    ，於五年以內再犯本件最重本刑為有期徒刑以上之罪，為累犯，應依刑法第四十
    七條之規定加重其刑。爰審酌被告犯罪之動機、手段平和、所生損害非鉅，惟犯
    後猶矢口否認等一切情狀，量處如主文所示之刑，並諭知易科罰金之標準，以示
  警懲。
據上論斷，應依刑事訴訟法第二百九十九條第一項前段，刑法第三百四十九條第一項
、第四十七條、第四十一條第一項前段，罰金罰鍰提高標準條例第一條前段、第二條
判決如主文。
本案經檢察官馬培基到庭執行職務。
中      華    民      國      九十二      年      九     月    十二     日
                                      臺灣臺東地方法院刑事庭
                                          法  官  蔡  世  芳
右正本證明與原本無異。
如不服本判決，應於判決送達後十日內向本院提出上訴狀。（須附繕本）
「切勿逕送上級法院」
                                          書記官  陳  美  鄉
中      華    民      國      九十二      年      九     月    十二     日
附記：
中華民國刑法第三百四十九條第一項：
收受贓物者，處三年以下有期徒刑、拘役或五百元以下罰金。


司法院資訊處製作；財團法人民間司法改革基金會備份。
